【裁判字號】    97,交抗,666
【裁判日期】    970613
【裁判案由】    違反道路交通管理處罰條例
【裁判全文】
臺灣高等法院交通事件裁定             97年度交抗字第666號
抗  告  人
即受處分人  甲○○
上列受處分人因違反道路交通管理處罰條例案件，不服臺灣臺北
地方法院，中華民國97年4月30日所為裁定（97年度交聲字第593
號，原處分案號：台北市交通事件裁決所北市裁二字第裁22－ZB
C057566號），提起抗告，本院裁定如下：
    主    文
抗告駁回。
    理    由
一、原處分意旨略以：異議人即受處分人甲○○於民國（下同）
    96年9月28日下午4點32分左右，駕駛5553－FN號自用小客貨
    車，於國道三號高速公路北上110.9公里處之限速每小時110
    公里路段時，為內政部警政署國道公路警察局第二警察隊舉
    發駕駛人行車速度經雷射測速槍測得時速超過規定最高速限
    （未滿20公里）公里，依違反道路交通管理處罰條例第33條
    第1項，裁處罰鍰新臺幣3000元，並依同條例第63條第1項記
    違規點數1點。
二、異議意旨略以：異議人車輛配有抬頭顯示速度之設備，確信
    當時並無超速行駛行為。又本件違規舉發所依證據僅有一張
    上面印有以書寫或刻印文字、數字以佐的車輛照片，不論該
    測速器精確度是否有經檢驗合格，或使用時是否有故障或誤
    差，該證據之有效性令人疑惑。況本件舉發單位稱於國道三
    號北上113.9 公里處設有告示牌警示前有測速照相，然距本
    件舉發地點北上110.9公里處有3公里之遙，顯與規定不符云
    云。
三、原裁定略以：依內政部警政署國道公路警察局第二警察隊97
    年4月7日公警二交字第0970270759號函內容，並對照該段檢
    附之採證照片原本可知，該隊使用Sodi Scientifica公司出
    產之AUTOVELOX104/C-2機型雷射測速儀器，照片上左側手寫
    式之「國三號公路北上」文字及「110.9 公里限速110KM/H」
    數字係警員事後書寫之該案違規地點及該路段最高速限，違
    規時間及速度經由儀器直接曝光於照片下方紅色「96-09-28
    TIM 16：32-KMH-122-NO23FR」，即指違規時間為96年9月28
    日下午4點32分，速度為時速122公里，異議人駕駛前述自用
    小客車於通過前述路段時之車速顯已超過該路段限速110 公
    里，其確有超速之事實，違反高速公路之管制事項，原處分
    機關之裁處並無不當。又主管機關設立「前有測速照相」告
    示牌，僅在提醒駕駛人行車時應遵守該路段速限，不論主管
    機關有無設置告示牌，駕駛人均有遵守速限行車之義務，自
    不得以主管機關告示牌設置位置距離測速照相機之遠近，遽
    以指摘原處分不當。從而，裁決機關依道路交通管理處罰條
    例第33條第1項處罰鍰3000元，並依同條例第63條第1 項第1
    款之規定記違規點數1點，其處分之認事用法並無違誤，本
    件之聲明異議為無理由，應予駁回。
四、抗告意旨略以：公路警察局之函覆（公警二交字第09602718
    93號）指出所用測速器並未配有拍照功能，如事後加裝設備
    ，其正確性自令人質疑其效力，再依據報載，國道警察使用
    之新型測速器測得之結果確曾有誤差，況警方之測速器亦可
    能因人為操作或天候環境而失準，且無定期校正準確度保養
    之紀錄，正確性顯令人存疑，爰依法提起抗告云云。
五、惟查：
  (一)按汽車行駛於高速公路或設站管制之道路，而不遵管制之規
    定者，處汽車駕駛人新臺幣3000元以上6000元以下罰鍰，道
    路交通管理處罰條例第33條第1 項定有明文。又汽車駕駛人
    違反道路交通管理處罰條例第33條者，除依原條款處罰鍰外
    ，並予記違規點數1點，同條例第63條第1項第1 款，亦有規
    定。本件抗告人於96年9月28日下午4時32分許，駕駛車牌號
    碼5553-FN號自小客車，行經國道三號高速公路北上110.9公
    里處時，因「速限110公里，經雷達（射）測定行速122公里
    ，超速12公里」之違規行為，為測速儀器拍照存證後經警掣
    單逕行舉發等情，有內政部警政署國道公路警察局第二警察
    隊97年4月7日公警二交字第0970270759號函附5553-FN 號車
    超速違規案查詢表、台北市交通事件裁決所北市裁二字第裁
    22－ZBC057566 號違反道路交通管理事件裁決書、送達證書
    及採證照片1幀附卷可稽（見原審卷第24至25頁、12頁、13
    頁、48頁），此部份事實堪予認定。
  (二)本件抗告人係於前開時、地超速違規，且前開超速違規案查
    詢表違反法條欄記載「速限110 公里，經雷達（射）測定行
    速為122公里，超速12 公里」等語，此有該超速違規案查詢
    表可查，已載明警方係經由雷達測速儀器確認抗告人之車速
    ，復因行車速度僅超過最高速限12公里，衡情以肉眼觀察應
    無從確認超速情形，亦堪認警方係以雷達測速儀器之偵測結
    果，判斷抗告人確有超速情事，且警員使用之雷射測速儀器
    為Sodi Scientifica公司出產之AUTOVELOX101/C-2機型，亦
    經檢驗合格，亦有內政部警政署國道公路警察局第二警察隊
    97年4月7日公警二交字第0970270759號函附認證書及檢驗報
    告中英譯文等在卷可憑（見原審卷第24頁、27至47頁），另
    測速器（電射槍）係以雷射光束瞄準同時於車道行駛車輛中
    之單一目標車進行偵測，偵測時不受其他車道上行駛中之車
    輛干擾及當時道路車流量之影嚮，該儀器係引進國外先進科
    學儀器，經本國法院公證在案，其精確性乃無置疑等情，亦
    有內政部警政署國道公路警察局第二警察隊96年12月4 日公
    警二交字第0960271893號書函附卷可按，顯見當時雷達測速
    儀器測速之對象確為抗告人駕駛之前揭車輛，並堪認該雷達
    測速儀器偵測之準確性自有其依據可憑。抗告人一再質疑該
    測速器之正確性，自不足採。至抗告意旨所指公路警察局之
    函覆（公警二交字第0960271893號）指出所用測速器並未配
    有拍照功能，未能提供違規之採證照片乙節，然卷附採證照
    片上之車號5553-FN 號自小客車之駕駛人確為抗告人，此有
    車輛所有人出具之申請書乙紙在卷可憑（見原審卷第16頁）
    ，且為抗告人所不否認，前開國道公路警察局嗣後亦確有提
    出本件違規行為之採證照片（見原審卷第48頁），是前開國
    道公路警察局之函覆應有誤會，抗告人執此爭執國道公路警
    察局提出採證照片之真實性，亦難遽信。
六、綜上，原處分機關以抗告人確有駕駛車輛超越速限之違規行
    為，依道路交通管理處罰條例第33條第1項，裁處抗告人罰
    鍰3000元，依同條例第63條第1項第1款之規定記違規點數1
    點，並無不合。原裁定已詳述認定抗告人違規之理由與證據
    ，並說明原處分於法有據，而駁回其異議，認事用法並無違
    誤，本件抗告意旨徒為指摘，為無理由，應予駁回。
據上論結，應依道路交通案件處理辦法第26條、刑事訴訟法第41
2條，裁定如主文。
中    華    民    國    97    年    6     月    13    日
                  刑事第十庭    審判長法  官 楊炳禎
                                      法  官 陳博志
                                      法  官 李春地
以上正本證明與原本無異。
不得再抗告。
                                      書記官 蘇秋
中    華    民    國    97    年    6     月    13    日


司法院資訊處製作；財團法人民間司法改革基金會備份。
